【裁判字號】    97,軍上,27
【裁判日期】    970609
【裁判案由】    強盜等
【裁判全文】
臺灣高等法院刑事判決                  97年度軍上字第27號
上  訴  人
即  被  告  戊○○
                      弄4之1.
選任辯護人 鄭文婷律師
上  訴  人
即  被  告  辛○○
上  訴  人
即  被  告  甲○○
                      之22號.
上二人共同
選任辯護人  陳慶瑞律師
上列上訴人因被告強盜等案件，不服國防部高等軍事法院96年度
上訴字第63號，中華民國97年4月15日第一審判決（起訴案號：
國防部北部地方軍事法院檢察署95年偵字第295號），提起上訴
，本院判決如下：
    主  文
上訴駁回。
    理  由
一、按軍事審判法第181條第5項規定，被告不服高等軍事法院宣
    告有期徒刑之判決上訴者，得以判決違背法令為理由，向高
    等法院提起上訴。則不服高等軍事法院有期徒刑判決而向高
    等法院提出上訴者，須以原判決違背法令為理由，此為上訴
    之法定要件。倘上訴理由狀並未依據卷內訴訟資料，具體指
    摘原判決不適用法則或如何適用不當，或所指摘原判決違法
    情事，顯與法律規定得向高等法院提出上訴理由之違法情形
    ，不相適合時，均應認上訴為違背法律上之程式，應予駁回
    ，此觀諸軍事審判法第129條、刑事訴訟法第395條前段規定
    至明。
二、上訴意旨略以：
（一）被告戊○○略以：被告戊○○遭原審判決認定結夥三人以
      上強盜，惟同案被告辛○○、甲○○卻由原審法院判決認
      定無罪，縱果如原審判決認定之事實，則同案被告辛○○
      、甲○○已獲判無罪，因而在場實施強盜行為者僅餘被告
      戊○○一人，依法，即不構成結夥三人，原審判決顯有適
      用法則不當之判決違背法令之情形等語。
（二）被告辛○○略以：原判決理由欄肆之一之(二)載證人乙○○證稱：我看到王飛博在打時，戊○○有對同夥說，你們
      老大在動手，你們居然在旁邊看，這時候就有兩個人過來
      打我們，而證人丁○○證稱：戊○○叫那些袖手旁觀的人
      要下去打，他說的意思他是老大，指使袖手旁觀的人要下
      去打，那些人就去打人。一為戊○○稱王員為其他人老大
      ，且未直接教唆他人動手，另一則為趙員自稱為老大，並
      直接教唆他人動手，二者間顯不相符。又戊○○證稱：「
      我沒有逼辛○○打人，但我有叫辛○○幫我拉庚○○的腳
      」，此一陳述亦與溫女稱叫人打人不合。另證人張盈筑證
      稱：「發生衝突時，我沒有聽到王飛博、江清峰、戊○○
      威脅其他同夥動手」，亦與溫女稱趙員教唆他人動手乙節
      ，不相適合，原審有判決理由矛盾及理由不備之違法。
      卷內資料所示，趙、王、簡三人，於本案扮演角色，最具
      主導性，最凶狠者為趙員，故當趙員要求被告配合時，被
      告雖不知渠等糾紛，亦與渠等毫不認識，但畏於渠等先前
      僅因不滿即動手打人之威勢，及趙員酒後性情不穩，口氣
      粗暴大聲又持有棒球棍等因素，害怕若予拒絕或遲疑，恐
      遭渠等毆打，方配合趙員要求，雖趙員認並非恐嚇被告，
      然被告確係因渠等先前所為，致內心感到受脅迫而喪失自
      由意志，配合渠等之傷害犯行。參酌：王飛博於一審證稱
      ：有聽到戊○○說『你看人打，你都不用打嗎』，及甲○○於96年1月11日偵訊稱：「其中有個不認識的人叫我一
      起打，他還說如果我不打，他就會打我」，並忻志鴻於偵
      訊稱：當時是戊○○要我們去打，他說我們打，你們都沒
      有打，你們如果不打，就換你們被打」。可知戊○○確有
      威嚇脅迫之言行，此亦為被告涉案能否成立之關鍵，原審
      未說明上開對被告有利陳述，不採之理由。乙○○於偵
      訊稱：打完之後，趙員、綽號阿通、王飛博跟他們帶來的
      二個女子，在案發後在該處喝海尼根約五分鐘，那些酒是
      他們自己去店內拿的，事後沒有付錢，喝完之後又繼續打
      我們。可見自持械毆打被害人後，僅趙、王、簡及渠等二
      名女友於案發現場飲酒自若。則原審認「被告在旁飲酒作
      樂」，顯乏依據。
（三）被告甲○○略以：庚○○、張盈筑、簡明通之供述，均
      屬傳聞，無證據能力。被告甲○○如何「顧著」丁○○
      及店員？有無以具體之行動或言詞加以控制？由丁○○之
      供述並無法得到明確之證詞，且丁○○未經被告甲○○詰
      問，其證言實不具證據能力。況被告立於廚房門口係為避
      免紛爭，丁○○認知有誤，誤以為係在看守他們，洵屬證
      人個人臆測之詞。被告甲○○果看守防止丁○○報警，
      何以丁○○能前往王飛博與乙○○衝突之位置勸架？顯然
      丁○○之行動並未受到拘束。再由證人乙○○於96年3月
      20日第一審筆錄第8頁內容，可知控制隔壁店老闆娘及小
      姐行動自由者係王飛博、戊○○及簡明通其中一人，並非
      被告甲○○，且拘束之地點亦非廚房。如被告甲○○係執
      行看守任務，為何隔壁店老闆娘及小姐並非拘束於廚房內
      ，由被告甲○○看管，所以被告甲○○並非分擔看守把風
      之工作。簡明通稱：「王員對著戊○○講的，戊○○後
      來跟忻志鴻講的，但為何甲○○會去廚房，我不知道誰叫
      吳員過去的，不是王飛博直接指示甲○○過去廚房看顧阿
      姨等，他是提議要人去看顧阿姨這意見」。顯見簡明通事
      實上不知被告甲○○是否有控制丁○○行動，僅係看到被
      告甲○○在廚房門口附近，即認甲○○在執行「看守」之
      工作，顯為臆測之詞。現場廚房僅有單一出口，如要外
      出勢必需經王飛博等人所在之卡拉OK大廳，當時大門已被
      拉起，手機均已被王飛博等人沒收，市內電話亦遭斷線，
      在此情形下已形成密閉空間，何須被告甲○○把風看守？
      所以被告甲○○閃避至廚房門口，係為閃避本案之衝突置
      身事外，而非執行把風看守。本案被告甲○○參與之程
      度，核屬最為輕微，但原審卻量與辛○○相同之刑度，顯
      有未洽，懇請依刑法第59條規定，酌減其刑。
三、經查：原審依被告三人及證人乙○○等供述，暨診斷證明書
    、相驗屍體證明書、鑑定書、照片及開山刀等證據，認定：
    被告戊○○、辛○○、甲○○等三人與王飛博、趙正永、簡
    明通，江清峰、忻志鴻等人，於95年9月2日凌晨零時許，在
    基隆市○○路68-1號2樓「舞居酒屋小吃店」，因王飛博、
    戊○○與乙○○商討王飛博與己○○間之金錢糾紛，未果，
    被告三人及王飛博、簡明通、江清峰、忻志鴻等人，竟基於
    共同傷害之犯意聯絡，拉下該店鐵門，推由被告甲○○至廚
    房看管店東丁○○等人並擔任把風工作，被告戊○○等人則
    毀損店內電話及設備（毀損部分，未據告訴），命丁○○交
    出手機，以防丁○○報警，王飛博並推由江清峰至所開設服
    飾店，拿取客觀上對於人之生命、身體、安全構成威脅，具
    有危險性，足供為兇器使用之木製短棒球棒1支、開山刀1把
    ，返回現場，被告辛○○及戊○○、與王飛博、簡明通、江
    清峰、忻志鴻等人，除被告辛○○以徒手毆打乙○○外，其
    餘之人輪流持上述器械毆打乙○○、庚○○及蔡慶儒等人身
    體及頭部等處，渠等均客觀上能預見以此器物打人身體及頭
    部，有致人於死之可能結果，而於主觀上未預見，被告戊○○並命被告辛○○以雙手抓住坐於該店沙發上之庚○○左腳
    腳踝並予提高，俾趙員以短球棒毆打至球棒斷裂，致乙○○
    受有頭部外傷、多處撕裂傷及頭皮撕裂傷4cm、左肘挫傷，
    庚○○左右手肩打傷瘀腫右小腿瘀腫等傷害，蔡慶儒則因左
    側額骨及顳骨碎裂、多處顱內出血，倒地不醒人事，經送醫
    救治，延至95年11月10日21時15分，因瀰散性支氣管肺泡炎
    致呼吸性休克不治死亡。另被告戊○○與王飛博、簡明通、
    江清峰及忻志鴻等人，另基於共同強盜之犯意聯絡及行為分
    擔，明知雙方並無真正之債務關係，乙○○亦非債務人，仍
    命其當場交出10萬元，李員因遭上述器物毆傷，無法抵抗，
    央求降為3萬元，王飛博等人同意並脅迫稱：「交出3萬元還
    債，未交出3萬元，3人必死在店內等語」，被告戊○○並以
    開山刀刀背打乙○○頭部，乙○○遂以電話向友人調借，未
    果，復遭毆打，李員另以電話向親友丙○○調借，並表示若
    無法借得款項，伊將無法離開「舞居酒屋小吃店」，丙○○
    聽聞後即自郵局自動提款機提領現金3萬元，於當日3時許趕
    抵現場，丙○○將現款3萬元交予乙○○點收後再交予王飛
    博，王飛博等人得款始離開現場並於該小吃店樓下，王飛博
    、戊○○、簡明通朋分該筆現金各1萬元等情，從而，論被
    告等共同傷害致死罪，被告戊○○另犯加重強盜罪，已詳述
    其認定之理由，於法並無不合。被告等上訴，其中被告戊○○對傷害致死部分，指摘原審量刑太重，對於加重強盜部
    分，謂同案被告辛○○、甲○○無罪，即不構成加重強盜，
    惟原審係認被告戊○○與王飛博、簡明通、江清峰、忻志鴻
    等共犯加重強盜罪，顯見被告戊○○上訴，非依卷內證據陳
    述原審有何違法不當之處，至於量刑本是原審職責，上訴意
    旨並未依卷證指陳有何不符比例原則之處；被告辛○○上
    訴爭執係受脅迫而為本案，謂原審對其有利證據未說明不採
    理由，惟原審已說明為何採用不利被告辛○○之理由，則對
    與此相反之證據，自是摒棄不用，縱未說明之，難認理由不
    備；被告甲○○上訴，認庚○○等陳述無證據能力，丁○○未經詰問，亦無證據能力，依乙○○等供述，被告甲○○
    未看守控制丁○○，原審認定有誤。如認有罪，請斟酌被告
    參予程度不深，請依刑法第五十九條減刑等語，然原審已說
    明如何依法認定本件證據能力，被告甲○○自為解說何者無
    證據能力，難認於法有據，且其謂：丁○○偵訊，未經詰問
    ，無證據能力乙節，惟按偵查並無應適用或準用交互詰問之
    規定，顯見所指，於法不合，至於原審審酌後，認其無何堪
    憫恕之處，而未減刑，乃原審合法行使職權裁量，難認有何
    不當。至於被告三人其他上訴理由，無非於枝節上爭執，
    於罪責之成立不生重大影響，綜上，被告三人上訴，無非對
    於事實審法院取捨證據與自由判斷證據證明力之職權行使，
    徒以自己說詞，任意指摘；復未依據卷內訴訟資料，具體指
    摘原判決不適用法則或如何適用不當，顯非合法之上訴理由
    ，本件上訴，違背法律上之程式，應予駁回。
據上論斷，應依軍事審判法第129條、刑事訴訟法第395條前段，
判決如主文。
中    華    民    國    97    年    6     月    9     日
                  刑事第十八庭審判長法  官  吳鴻章
                                    法  官  陳健順
                                    法  官  周政達
以上正本證明與原本無異。
不得上訴。
                                    書記官  莊昭樹
中    華    民    國    97    年    6     月    9     日


司法院資訊處製作；財團法人民間司法改革基金會備份。
